臺灣雲林地方法院刑事判決　　　　　　　　　　　　九十二年度簡上字第一四六號
　　上　訴　人　臺灣雲林地方法院檢察署檢察官
　　被　　　告　乙○○
　　指定辯護人　本院公設辯護人丙○○
右列上訴人因被告傷害案件，不服本院斗六簡易庭九十二年度六簡字第三八四號中華
民國九十二年十月十六日第一審簡易判決（聲請案號：臺灣雲林地方法院檢察署九十
二年度偵字第三七八一號），提起上訴，本院管轄之第二審合議庭判決如左︰
    主  文
上訴駁回。
    事  實
一、乙○○與丁○○原為男女朋友關係，二人於分手後存有怨隙，於民國九十二年七
    月二十四日晚間八時二十五分許，丁○○騎乘車牌號碼ＺＴＺ－七五九號重機車
    ，途經雲林縣斗六市鎮○里○○路二二二號前之道路旁，欲穿越馬路時，適為乙
    ○○所發現，乙○○竟基於傷害他人身體之犯意，乃騎乘車牌號碼Ｊ三六－二九
    六號重機車，自丁○○所騎乘之機車右側撞擊之，致丁○○及乙○○之人車均倒
    地，嗣乙○○爬起身後，見其所有置於機車前置物箱之螺絲起子一把掉落地上，
    即拾起該把螺絲起子，朝丁○○之後頸部及右上背部各刺二下，造成丁○○受有
    後頸部及右上背部穿刺傷併氣胸等傷害，旋即逃逸。
二、案經丁○○訴由雲林縣警察局斗六分局報請臺灣雲林地方法院檢察署檢察官偵查
    後聲請簡易判決處刑。
    理  由
一、右述犯罪事實，業據被告乙○○於本院審理時坦白承認，核與告訴人丁○○於本
    院證述之受傷過程大致相符，並有行政院衛生署雲林醫院之急診病歷、告訴人之
    受傷照片、財團法人彰化基督教醫院之病歷資料及診斷書在卷可稽。是以，被告
    於上揭時間、地點，騎乘機車將告訴人撞倒後，復持螺絲起子朝告訴人之後頸部
    、右上背部各刺二下，造成告訴人受有後頸部及右上背部穿刺傷併氣胸之傷害等
    事實，可予認定。
二、核被告乙○○所為，係犯刑法第二百七十七條第一項之普通傷害罪，公訴檢察官
    於本院審理時，變更原起訴檢察官之見解，認應依刑法第二百七十一條第二項、
    第一項之殺人未遂罪處斷，尚有未洽（詳見後述第五點），惟起訴事實相同，爰
    依法變更起訴法條，併予敘明。被告先後四次刺傷行為，時間及空間均緊密，係
    基於同一傷害犯意下之接續行為，僅侵害一個法益，為接續犯。
三、公訴意旨依告訴人之指訴及被告之警訊筆錄，固認被告所持以傷害告訴人之螺絲
    起子一把係被告從其所騎乘之機車座椅置物箱中取出云云。惟此點為被告於本院
    審理時所否認，並辯稱其警訊筆錄與其所述內容並不相符。而經本院調取該被告
    之警訊錄音帶當庭勘驗結果，被告於警訊時，確實供稱該扣案之螺絲起子係放於
    機車前置物箱內，因機車倒地後才掉落地上無誤，有勘驗筆錄在卷可憑，足認被
    告之警訊筆錄並不可採。又本件告訴人遭到被告騎乘機車撞倒在地，因事發突然
    ，當時應是處於驚嚇、狀況不明之情形，然告訴人於本院審理時卻證稱：當時看
    見被告機車倒下後，被告有將機車停好，再掀開機車座墊，從座椅下之置物箱拿
    出螺絲起子，朝伊脖子及肋骨刺了四下云云，對於被告機車倒地後之一舉一動均
    看在眼裡並描述甚詳，核與常情不符；且依告訴人上開證述，案發當時告訴人應
    十分冷靜，對於被告持螺絲起子走來，應會呼喊求救或抵抗，然告訴人於本院審
    理時，卻又稱因當時很害怕、緊張，並沒有喊救等語，此亦有所矛盾；復參以一
    般機車座椅下方之置物箱為防止他人輕易打開，設計上均須以鑰匙開啟後，始得
    掀開機車座椅，進而取出置物箱內之物品，然告訴人於本院審理時固證述其當時
    有看見被告有掀開機車座椅，但對於被告於掀開座椅前，是否有持鑰匙打開座椅
    則稱「沒有注意到」，亦與常理有違。是告訴人指訴被告從機車座椅下之座墊取
    出螺絲起子一情，難認可信。此部分應為被告有利之認定，認被告所供較可採信
    。故公訴意旨及原審判決就此部分之認定尚有所誤認，應予敘明。
四、另告訴人於受傷後，最先送至行政院衛生署雲林醫院（下稱雲林醫院）急救，因
    該院並無胸腔外科之專科醫師，始轉至財團法人彰化基督教醫院（下稱彰基醫院
    ）救治，有雲林醫院九十二年十二月二十五日九二雲醫歷字第八二五二號函在卷
    可佐，而依該函所附之告訴人急診病歷及照片顯示，告訴人所受之傷害應係「後
    頸部及右上背部穿刺傷併氣胸」，是公訴意旨及原審判決依彰基醫院之診斷書認
    定告訴人僅受有「胸部穿刺傷併氣胸」之傷害，尚有所遺漏，應予補充敘明。
五、告訴人具狀請求檢察官上訴及公訴檢察官當庭更正起訴法條之意旨略稱：按人體
    胸部與頸肩部均係人體脆弱部位，若遭器物刺入，極易傷及肺臟與動靜脈血管，
    造成氣血胸與大量失血死亡，有致死之可能，為被告所明知，被告仍持螺絲起子
    朝告訴人頸部、肺部猛刺，傷勢深及肺臟，導致氣胸，足見其下手之猛，殺意之
    堅，其有殺人之直接故意，至為明確，且被告騎重機車埋伏在道路旁，以該機車
    衝撞告訴人之機車右側，待告訴人倒地後，再從機車後座置物箱取出螺絲起子，
    猛刺告訴人，足見被告是有計劃謀害告訴人之生命，故被告所犯應係殺人未遂罪
    ，且被告至今尚未與被害人達成和解，犯後態度不良，原審量刑亦屬過輕等語。
    惟訊之被告，則堅決否認有殺死告訴人之犯意，辯稱：若有殺人伊會準備攻擊性
    之武器，不會用螺絲起子，也不會在熱鬧的斗六市區內殺人等語。按殺人未遂罪
    之成立，以有戕害他人生命之故意，著手於刺殺之實行而未發生死亡之結果為要
    件（最高法院四十七年臺上字第一三六四號判例參照）；而殺人未遂與傷害之區
    別，本視加害人有無殺意為斷，被害人受傷之程度，被害人受傷處所是否為致命
    部位，及傷痕多寡，輕重如何，固可供為認定有無殺意之參考，但不能據為區別
    殺人未遂與傷害之絕對標準；至行為人下手之情形如何，以及有無殺害被害人之
    動機，均不失為審究有無殺人犯意之重要參考資料（最高法院九十年度台上字第
    一八九七號及九十年度台上字第四六一號判決參照）。經查：(一)被告與告訴人原
    為男女朋友關係，二人並曾同居一年二月多，嗣因雙方爭吵，乃由被告提出分手
    ，於交往期間，雖偶有爭吵，或有被告毆打告訴人之情形，然被告有時又對告訴
    人很好，業經告訴人於本院審理時陳述明確，且為被告所不否認，堪信為真，則
    依被告與告訴人雙方交往之情形，告訴人處於相對弱勢，雙方分手又係被告主動
    提出，並無深仇大恨，難認被告於分手後，有置告訴人於死亡之動機；(二)又本件
    係被告騎乘機車撞倒告訴人後，見其前置物箱之螺絲起子掉落地上，始持該螺絲
    起子朝告訴人之頸部及右上背部刺去，已如前述，足見被告持螺絲起子刺告訴人
    之身體應係臨時起意，此一偶發衝突是否即令被告頓萌殺人之動機，亦令人懷疑
    ；(三)又被告持以行兇之十字螺絲起子為金屬製品，質地堅硬，頂端尖銳，共長十
    九公分，已據本院當庭勘驗明確，若被告有殺人之犯意，持該螺絲起子朝告訴人
    之頭部或心臟處等致命部位刺去，即可能造成告訴人死亡，顯而易見，然被告卻
    僅刺向告訴人之右上背部及後頸部（靠近肩膀處），且於案發當時，告訴人已倒
    地受制於被告，並無反抗能力，復無旁人攔阻被告之行為，被告若欲置告訴人於
    死，大可多刺告訴人幾下，但被告於刺完四下後，即主動停手，旋即離去現場，
    並未持續刺殺，顯見被告僅在洩憤或教訓告訴人之意，亦難認被告有殺人之意；
    (四)且依告訴人當時所受傷害之情形，「並無呼吸窘迫之現象，理學檢查呼吸音清
    楚無肺囉音或哮喘音，胸部Ｘ光判（應為『片』之誤）顯示輕度氣胸，表示右肺
    泡有被刺到但沒有大量漏氣或傷害血管造成血胸。當時無立即生命之危險，小氣
    胸也會自行癒合，氣胸範圍小於百分之十不須急插胸管」、「胸部Ｘ光片：右側
    氣胸，生命現象穩定，但是如果插入再深一點，可能插中大血管會危及生命」，
    經治療癒後良好，無併發病，此有雲林醫院上開函文及彰基醫院九十三年一月十
    二日（九二）彰基病歷字第九三○一○二六號函在卷可參，可見告訴人所受之傷
    害並不是非常嚴重；(五)本件被告行兇之螺絲起子共長十九公分，扣除握把之塑膠
    部分，其金屬部分亦有九至十公分長，若被告用力猛刺，足以造成告訴人之嚴重
    氣胸或胸腔嚴重出血，但告訴人卻僅受有上開傷害情形，足見被告持螺絲起子刺
    入告訴人之後頸部及右上背部，並非十分深入，其下手力道亦非深猛，益徵被告
    並無令告訴人死亡之犯意。綜上各點，本院認被告持螺絲起子刺傷告訴人之行為
    ，應僅係基於傷害之犯意為之，難認有殺人之故意，公訴人及告訴人指被告係基
    於殺人之犯意而為，難認可採。又被告事後是否賠償被害人之損害，固為法院量
    刑審酌標準之一，然被告於犯後翌日即主動向派出所投案，接受法律制裁，難認
    其態度不良，且被告因情緒控制不佳，一時衝動而傷害告訴人，告訴人所受傷害
    亦難認嚴重。原審既經審酌一切情狀，依刑法第二百七十七條第一項、第四十一
    條第一項前段、第三十八條第一項第二款、第三項，罰金罰鍰提高標準條例第一
    條前段、第二條，量處被告有期徒刑五月，並諭知易科罰金之折算標準，及就扣
    案之螺絲起子一支宣告沒收，其認事用法並無違誤，且其所量處之刑，亦屬妥適
    ，並無過輕、過重或不當之情形，應予維持。至損害賠償部分乃民事問題，告訴
    人尚可循其他途徑請求救濟，非可因此而認原審量刑過輕。是上訴人即臺灣雲林
    地方法院檢察署檢察官執此為由提起上訴，亦無可採。綜上所述，上訴人之上訴
    意旨均非可採，為無理由，應予駁回。
據上論斷，應依刑事訴訟法第四百五十五條之一第三項、第三百六十八條、第三百六
十四條、第三百條，判決如全文。
本案經檢察官甲○○到庭執行職務。
中      華      民      國      九十三      年      五      月    十    日
                                  臺灣雲林地方法院刑事第三庭
                                      審判長法  官  劉  國  賓
                                            法  官  蘇  錦  秀
                        法  官  廖  國  勝
右正本證明與原本無異。
不得上訴。
                                            書記官  林  汎  柏
中      華      民      國      九十三      年      五      月    十    日
